臺灣高雄地方法院刑事判決　　　　　　　96年度訴字第2201號
公　訴　人　臺灣高雄地方法院檢察署檢察官
被　　　告　甲○○
上列被告因違反毒品危害防制條例案件，經檢察官提起公訴（96
年度毒偵字第4136號），嗣因被告就被訴事實為有罪之陳述，本
院經聽取當事人之意見後，改依簡式審判程序進行，判決如下：
    主  文
甲○○施用第一級毒品，處有期徒刑拾月；減為有期徒刑伍月，
如易科罰金，以新臺幣壹仟元折算壹日，扣案之海洛因壹包（含
包裝袋，驗前淨重零點零肆陸公克，驗後淨重零點零貳柒公克）
，沒收銷燬之。
    事  實
一、甲○○前於民國95年間，因施用毒品案件，經本院裁定觀察
    、勒戒及強制戒治，於95年12月29日強制戒治執行完畢，經
    臺灣高雄地方法院檢察署檢察官於96年1 月16日以96年度戒
    毒偵字第32號為不起訴處分確定。詎仍不知戒除毒癮，基於
    反覆性、持續性施用第一級毒品海洛因之單一犯意，自96年
    4 月3 日起，至同年4 月4 日18時止，在其位於高雄市○○
    區○○路22巷7 號住處內，將海洛因摻入香菸方式，持續施
    用第一級毒品海洛因，嗣於同年4 月4 日19時20分，在高雄
    市○○區○○路23巷內，為警臨檢查獲，並扣得海洛因1 小
    包（驗前淨重0.046 公克、驗後淨重0.027 公克），並經其
    同意採尿送驗後呈嗎啡陽性反應，因而查出上情。
二、案經高雄市政府警察局鼓山分局報請臺灣高雄地方法院檢察
    署檢察官偵查起訴。
    理  由
一、本件被告甲○○所犯係毒品危害防制條例第10條第1 項之施
    用第一級毒品罪，其係死刑、無期徒刑、最輕本刑為3 年以
    上有期徒刑以外之罪，被告於本院審理程序中就被訴事實為
    有罪之陳述，經告知被告簡式審判程序之旨，並聽取檢察官
    及被告之意見後，本院裁定進行簡式審判程序審理，合先敘
    明。
二、被告於上開時、地施用第一級毒品海洛因之事實，業據被告
    於本院審理時坦承不諱，並有扣案之海洛因1 包（驗前淨重
    0 .046 公 克、驗後淨重0.027 公克）可憑。上開扣案之海
    洛因1 包送高雄市立凱旋醫院鑑定結果，呈海洛因陽性反應
    ，有該醫院96年7 月16日濫用藥物成品檢驗鑑定書1 份可參
    。再被告前後被查獲時所採尿液，經送鑑定結果，呈毒品海
    洛因代謝後之嗎啡之陽性反應，有高雄市立凱旋醫院於96年
    4 月16日出具濫用藥物尿液檢驗報告1 份附卷可證。足認被
    告上開自白，核與事實相符，洵堪採為論罪科刑之依據。又
    被告有事實欄所載經觀察、勒戒、強制戒治執行完畢之情，
    有卷附臺灣高等法院被告前案紀錄表1 份可按。從而，被告
    於強制戒治執行完畢後，5 年內再犯本件施用毒品犯行，洵
    堪認定，本件事證明確，自應依法論科。
三、按海洛因為毒品危害防制條例第2 條第2 項第1 款之第一級
    毒品，除法律另有規定者外，不得持有、施用。核被告所為
    ，係犯毒品危害防制條例第10條第1 項之施用第一級毒品罪
    。其因施用而持有海洛因之低度行為，應為施用之高度行為
    所吸收，不另論罪。又按行為人基於1 個意思決定，而為1
    行為，在刑法上評價為1 罪，而所謂「1 個意思決定」、「
    1 行為」，則係以社會上一般人合理的經驗認知為判斷標準
    。另所謂之「集合犯」是1 種具有反覆實施性質的構成要件
    類型，雖然對於法益有重覆侵害的特質，但屬於侵害單一法
    益的犯罪形態，施用毒品罪因為行為人性格上對於施用毒品
    具有倚賴性，而會反覆地實施，故可認為係集合犯。而施用
    毒品一般目的在滿足毒癮，原則上以一個滿足毒癮行為作為
    計算罪數的基準，其間的數次中斷，如果在特定空間和緊密
    時間中接續，仍可認為係接續犯1 罪。而查毒品因具有成癮
    性、濫用性（此觀乎毒品危害防制條例第2 條之規定自明）
    ，立法實務首重以刑事處遇方式戒斷行為人毒癮，若無法收
    其實效，始依法追訴處罰（此觀乎毒品危害防制條例第20條
    、第23條之規定自明），故若施用毒品者係基於1 個滿足毒
    癮之意思決定，而為接續施用毒品之行為，應僅成立1 個施
    用毒品罪。被告自96年4 月3 日起，至同年4 月4 日18時止
    ，因其係持續性反覆施用，可認已經成癮，依上開說明，仍
    僅成立施用第一級毒品1 罪。
四、爰審酌被告前因施用毒品案件，其經強制戒治執行完畢後，
    仍不愛惜機會戒除毒癮，再為本件犯行，顯見被告不知悔改
    施用毒品之惡習，惟念被告犯後坦承犯行，及其施用毒品係
    戕害自身身體健康，並未危及他人，犯後態度尚可等一切情
    狀，量處如主文所示之刑。扣案之海洛因1 包（驗前淨重0.
    046 公克、驗後淨重0.027 公克），經檢驗結果確為第一級
    毒品海洛因，不問屬於犯人與否，應依毒品危害防制條例第
    18條第1 項前段規定沒收銷燬之；而毒品包裝於毒品鑑驗後
    仍包覆毒品，包裝袋上有微量毒品殘留，客觀上已與毒品無
    法析離，亦應依前揭規定併予沒收銷燬之。至於送驗耗費之
    海洛因，既已滅失不存在，自無宣告沒收銷燬之必要。又被
    告所為上開施用第一級毒品犯行，其犯罪時間係於96年4 月
    24日以前，合於中華民國96年罪犯減刑條例之規定，應依該
    條例第2 條第1 項第3 款、第7 條、第9 條之規定，減其宣
    告刑，併諭知易科罰金之折算標準。
據上論斷，應依刑事訴訟法第273 條之1 第1 項、第284 條之1
、第299 條第1 項前段，毒品危害防制條例第10條第1 項、第18
條第1 項前段，刑法第11條前段、第41條第1 項前段，中華民國
96 年 罪犯減刑條例第2 條第1 項第3 款、第7 條、第9 條，判
決如主文。
本案經檢察官乙○○到庭執行職務。
中　　華　　民　　國　　96　　年　　8　　月　  13　　日
                  刑事第十五庭   法　官  文昌
以上正本證明與原本無異。
如不服本判決應於收受本判決後10日內向本院提出上訴書狀，並
應敘述具體理由，如未敘述上訴理由者，應於上訴期間屆滿後20
日內補提理由書狀於本院（均須按他造當事人之人數附繕本）「
切勿逕送上級法院」。
中　　華　　民　　國　　96　　年　　8　　月　  13　　日
 　　　　　　　　　　　　 　　   書記官  吳良美
附錄本件論罪科刑之法條：
毒品危害防制條例第10條
施用第一級毒品者，處 6 月以上 5 年以下有期徒刑。
施用第二級毒品者，處 3 年以下有期徒刑。
